【裁判字號】    97,上訴,971
【裁判日期】    970722
【裁判案由】    違反槍砲彈藥刀械管制條例
【裁判全文】
臺灣高等法院刑事判決                 97年度上訴字第971號
上  訴  人
即  被  告  乙○○
選任辯護人  林玉芬律師
上列上訴人因違反槍砲彈藥刀械管制條例案件，不服臺灣士林地
方法院96年度訴字第662 號，中華民國96年12月31日第一審判決
（起訴案號：臺灣士林地方法院檢察署96年度偵字第6855號），
提起上訴，本院判決如下：
    主  文
原判決撤銷。
乙○○未經許可寄藏可發射子彈具有殺傷力之改造手槍，處有期
徒刑貳年拾月，併科罰金新臺幣拾貳萬元，罰金如易服勞役以新
臺幣壹仟元折算壹日；扣案之仿COLT廠半自動之改造手槍（含彈
匣壹個，槍枝管制編號：0000000000號）壹枝、仿FN廠1910型半
自動之改造手槍（含彈匣壹個，槍枝管制編號：0000000000號）
壹枝、子彈拾貳顆、土造金屬槍管貳枝及土造金屬滑套壹個均沒
收。
    事  實
一、乙○○於民國95年5 月間在臺北市○○路與虎林街口處，受
    真實姓名年籍不詳綽號「駱駝」之成年友人託付，將其交付
    仿COLT廠半自動手槍製造換裝土造金屬槍管可發射子彈而具
    有殺傷力之改造手槍一枝、仿FN廠半自動手槍製造換裝土造
    金屬槍管可發射子彈而具有殺傷力之改造手槍一枝、子彈共
    二十九顆及屬於槍砲主要組成零件之土造金屬槍管二枝及土
    造金屬滑套一個後，寄藏於臺北縣三重市○○路117 號8 樓
    之3 不知情之友人住處，藏放時，上開二具有殺傷力之槍枝
    ，土造金屬槍管與其他主零件雖未組裝，但處於可隨時組裝
    之狀態，嗣經警方執行網路巡邏並聲請監聽票監聽，獲悉乙
    ○○涉嫌非法持有槍枝罪及違反毒品危害防制條例，於96年
    5月29日為警持搜索票於臺北市○○區○○路2段315巷28 弄
    9號3樓住處查獲非法持有第二級毒品大麻（檢察官另案偵辦
    ）後，再經乙○○主動向在場員警自首寄藏槍彈並帶警方前
    往上開友人住處取出上開槍彈而查獲，並扣得上開改造手槍
    等物。
二、案經臺北市政府警察局報請臺灣士林地方法院檢察署檢察官
    偵查起訴。
    理  由
一、上揭犯罪事實，業據被告乙○○於原審及本院審理時供認不
    諱（見原審96年12月12日審判筆錄、本院97年7月2日審判筆
    錄），且經證人甲○○即查獲警員於偵查中及本院具結證述
    屬實（見偵查卷第91至95頁、本院97年7月2日審判筆錄），
    並有改造手槍二枝、土造子彈二十九顆、土造金屬槍管二枝
    、土造金屬滑套一個扣案可資佐證，而扣案之槍枝、子彈、
    槍管及滑套，經送鑑定結果：(一)槍枝部分：(1)壹枝認係仿
    COLT廠半自動手槍製造之改造槍枝（槍枝管制編號00000000
    00號，含彈匣一個），換裝土造金屬槍管而成，擊發功能正
    常，可供擊發適用子彈使用，研判具殺傷力。(2)壹枝認係仿
    FN廠半自動手槍製造之改造槍枝（槍枝管制編號0000000000
    號，含彈匣一個），換裝土造金屬槍管而成，擊發功能正常
    ，可供擊發適用子彈使用，研判具殺傷力。(二)子彈部分：(1)
    一顆認係口徑9 mm制式子彈，彈底具撞擊痕跡，經試射，可
    擊發，認具殺傷力。(2)二顆認均係土造子彈，具直徑8.9±
    0.5 mm金屬彈頭，採樣一顆試射，可擊發，認具殺傷力。(3)
    一顆認係土造子彈，具直徑8.9mm 金屬彈頭，經試射，可擊
    發，認具殺傷力。(4)二顆認均係土造子彈，具直徑5.4±0.5
    mm金屬彈頭，採樣一顆試射，可擊發，認具殺傷力。(5)八顆
    ，認均係口徑0.25吋制式子彈，均經試射，可擊發，認具殺
    傷力。(6)十五顆，認均係口徑7. 62mm 制式子彈，採樣五顆
    試射，均可擊發，認具殺傷力。有內政部警政署刑事警察局
    96年6 月13日刑鑑字第0960083574號槍彈鑑定書及96年11月
    2 日刑鑑字第0960152125號函各一份在卷可憑（見偵查卷第
    125至135頁、原審卷第69頁）。又扣案之土造金屬槍管二枝
    及土造金屬滑套一個，經送鑑定結果，均屬內政部86年11月
    24日臺（86）內警字第8670683 號公告之槍砲主要組成零件
    ，亦有內政部96年6 月23日內警字第0960870997號函在卷可
    據（見偵查卷第139頁）。復有內政部96年6月23日內授警字
    第0960870997號函、扣押物品目錄表、臺北市政府警察局刑
    事警察大隊現場蒐證照片在卷可佐（見偵查卷第36至37頁、
    第39至43頁），足徵被告自白與事實相符。本件事證明確，
    被告犯行堪以認定。
二、按被告行為後，94年2月2日修正公布之刑法已於95年7月1日
    生效施行，其中第2條第1項「行為後法律有變更者，適用行
    為時之法律。但行為後之法律有利於行為人者，適用最有利
    於行為人之法律」之規定，係規範行為後法律變更所生新、
    舊法律比較適用之準據法，並非刑法實體法律，自不生行為
    後法律變更之比較適用問題，故刑法修正施行後，應適用該
    修正後之第2條第1項之規定，依「從舊、從輕」之原則比較
    新、舊法律之適用；又比較新舊法時，應就罪刑有關之共犯
    、未遂犯、想像競合犯、牽連犯、連續犯、結合犯，以及累
    犯加重、自首減輕暨其他法定加減原因（如身分加減）與加
    減例等一切情形，綜其全部罪刑之結果而為比較後，再適用
    有利於行為人之法律處斷，而不得一部割裂分別適用不同之
    新、舊法（最高法院24年上字第4634號、29年上字第964 號
    判例意旨及最高法院95年度第8次刑事庭會議決議參照）。
    經查：
  (一)關於自首：修正前刑法第62條規定：「對於未發覺之罪，自
    首而受裁判者，減輕其刑。但有特別規定者，依其規定。」
    修正後之規定則為：「對於未發覺之罪，自首而受裁判者，
    得減輕其刑。但有特別規定者，依其規定。」即修正前規定
    為「必減」其刑，修正後改為「得減」其刑，此項變動影響
    行為人之刑罰法律效果，係屬刑法第2條第1項之「法律變更
    」，經比較新舊法結果，自以修正前刑法第62條規定較有利
    於被告。
  (二)修正前刑法第42條第2 項「易服勞役以一元以上三元以下，
    折算一日。但勞役期限不得逾六個月」之折算標準及期限等
    規定業已修正，並於94年2月2日經總統公布，95年7月1日施
    行，比較新舊法之易服勞役折算標準，以修正後刑法第42條
    第3 項「易服勞役以新臺幣一千元、二千元或三千元折算一
    日。但勞役期限不得逾一年」之規定利於行為人。
三、核被告所為，係犯槍砲彈藥刀械管制條例第8 條第4 項之未
    經許可寄藏可發射子彈具有殺傷力之改造手槍罪、同條例第
    12條第4 項之之未經許可寄藏子彈罪及同條例第13條第4 項
    之未經許可寄藏槍砲主要組成零件罪。公訴人原以同條項之
    未經許可持有上開改造手槍、子彈、槍砲主要組成零件等罪
    名起訴，而於原審審理時已當庭更正為上開寄藏違禁物等罪
    名（見原審96年9月5日審判筆錄），本院自應依法審理。按
    未經許可持有槍、彈、零件，其持有之繼續為行為之繼續，
    至持有行為終了時均論為一罪，不得割裂。則包括持有之寄
    藏該槍、彈、零件之行為，自亦為行為之繼續，其犯罪之完
    結須繼續至寄藏行為終了時為止，均只論為一罪而不得割裂
    。復按寄藏與持有，均係將物置於自己實力支配之下，僅寄
    藏必先有他人之持有行為，而後始為之受寄代藏而已，故寄
    藏之受託人代為保管，其保管本身，亦屬持有，然此之持有
    係受寄之當然結果，法律上自宜僅就寄藏行為為包括之評價
    ，不應另就持有予以論罪（最高法院74年臺上字第3400號判
    例參照）。被告同一之寄藏行為同時觸犯前開三罪名，為想
    像競合犯，應依刑法第55條之規定，從一重之寄藏可發射子
    彈具有殺傷力之改造手槍罪處斷。再按刑法第62條之自首規
    定，以對未發覺之罪投案而受裁判為要件，如案件已發覺，
    則被告縱有投案陳述自己犯罪之事實，亦祗可謂為自白，不
    能認自首。又所謂發覺，固非以有偵查犯罪權之機關或人員
    確知其人犯罪無誤為必要，而於對其發生嫌疑時，即得謂為
    已發覺；但此項犯人之嫌疑，仍須有確切之根據得為合之可
    疑者，始足當之（最高法院26年上字第484 號、72年度臺上
    字第641 號判例參照）。經查：據台北市政府警察局刑事警
    察大隊偵辦乙○○涉嫌槍砲案偵查報告（偵卷第721號第4頁
    ）內容所載，被告係因涉嫌非法「持有槍械」而受監聽與搜
    索，是警方遂於96年5 月29日持搜索票至被告位於臺北市○
    ○區○○路2段315巷28弄9號3樓住處搜索，然僅查獲毒品，
    未獲任何槍彈，此際被告所涉非法「持有」槍械罪嫌應已失
    所據，然被告隨後向警方主動供稱有於他處寄藏槍彈（偵卷
    第6855號第17~18頁）， 警方始發覺被告涉寄藏槍彈罪嫌，
    並至台北縣三重市○○路117號8樓之3 搜索查扣之，此核與
    證人警員甲○○於97年6月4日在本院審理時之供述相符（本
    院卷第60頁反面），因認被告所涉「寄藏」槍彈罪嫌合於自
    首要件，得減輕其刑。
四、原審對被告論罪科刑，雖非無見。惟查，被告於警方搜索終
    結未獲任何非法槍彈後，主動告知寄藏槍彈地點，應合自首
    規定，原審未能詳稽，尚有未洽。被告執此上訴為有理由，
    自應由本院撤銷改判。爰審酌被告未經許可寄藏槍枝、子彈
    、槍砲主要之組成零件，然其主動供出槍枝所在，對社會尚
    未造成實際損害，另衡量被告犯罪之動機、目的、手段、智
    識程度，寄藏具殺傷力之改造槍枝、改造子彈及槍枝組成零
    件，對於社會秩序所生之危害，及犯罪後自行交出槍彈等並
    供認犯行之態度等一切情狀，量處如主文所示之刑並諭知易
    服勞役折算標準。
五、扣案之仿COLT廠半自動之改造手槍（含彈匣一個，槍枝管制
    編號：0000000000號）一枝、仿FN廠1910型半自動之改造手
    槍（含彈匣一個，槍枝管制編號：0000000000號）一枝、具
    殺傷力子彈十二顆（原扣案二十九顆，已鑑驗試射十七顆）
    ，屬違禁物，有上開內政部警政署刑事警察局之槍彈鑑定書
    及函可憑，不問屬於被告與否，應依刑法第38條第1 項第1
    款之規定宣告沒收；又扣案之土造槍管二枝及土造金屬滑套
    一個，均屬槍枝主要組成零件，亦屬違禁物，有上開內政部
    函可據，亦應依刑法第38條第1 項第1 款之規定宣告沒收。
    至扣案可擊發具有殺傷力之子彈共十七顆，業經試射而不具
    子彈之外形及功能，而不具殺傷力，已非屬違禁物，自不予
    宣告沒收。另扣案之仿COLT廠半自動之改造手槍（含彈匣壹
    個，槍枝管制編號：0000000000號）一枝及子彈五顆（原有
    十六顆，已鑑驗試射十一顆）、彈頭七顆及彈殼七顆、金屬
    槍管四枝、金屬撞針三枝、金屬管狀物一枝、金屬撞針座一
    個、金屬槍機一個等物，則認均不具殺傷力，因非屬違禁物
    （參上開鑑定書及函），故不予宣告沒收。
據上論斷，應依刑事訴訟法第369條第1項前段、第364條、第299
條第1項前段，槍砲彈藥刀械管制條例第8條第4項、第12條第4項
、第13條第4項，刑法第11條前段、第55條、第38條第1項第1 款
、第42條第3項、第62條，判決如主文。
本案經檢察官周志榮到庭執行職務。
中    華    民    國    97    年    7     月    22    日
                  刑事第九庭審判長法  官  陳貽男
                                  法  官  許宗和
                                  法  官  周盈文
以上正本證明與原本無異。
如不服本判決，應於收受送達後十日內向本院提出上訴書狀，其
未敘述上訴之理由者並得於提起上訴後十日內向本院補提理由書
（均須按他造當事人之人數附繕本）。
                                  書記官  王泰元
中    華    民    國    97    年    7     月    22    日
槍砲彈藥刀械管制條例第8條
未經許可，製造、販賣或運輸鋼筆槍、瓦斯槍、麻醉槍、獵槍、
空氣槍或第4條第1項第1 款所定其他可發射金屬或子彈具有殺傷
力之各式槍砲者，處無期徒刑或5年以上有期徒刑，併科新臺幣1
千萬元以下罰金。
未經許可，轉讓、出租或出借前項所列槍枝者，處5 年以上有期
徒刑，併科新臺幣1 千萬元以下罰金。
意圖供自己或他人犯罪之用，而犯前二項之罪者，處無期徒刑或
7 年以上有期徒刑，併科新臺幣1 千萬元以下罰金。
未經許可，持有、寄藏或意圖販賣而陳列第1 項所列槍枝者，處
3年以上10年以下有期徒刑，併科新臺幣700萬元以下罰金。第1
項至第3項之未遂犯罰之。


司法院資訊處製作；財團法人民間司法改革基金會備份。
